臺灣高等法院臺南分院刑事裁定
110年度聲再更一字第2號
聲  請  人  
即受判決人  劉濬豪
上列聲請人即受判決人因槍砲彈藥刀械管制條例等案件，對於本
院108年度上訴字第1521號，中華民國109年6月24日第二審判決
（臺灣雲林地方法院108年度訴字第80號，起訴案號：臺灣雲林
地方檢察署107年度偵字第2255號），聲請再審，前經本院以110
年度聲再字第21號裁定後，經最高法院以110年度台抗字第513號
裁定撤銷發回，本院裁定如下：
    主  文
再審之聲請駁回。                                       
    理  由
一、再審聲請意旨略以：
（一）原確定判決係依證人之猜測認定事實，且未審酌聲請人以
      下之答辯：1、聲請人於警詢之自白有不具任意性之瑕疵
      。聲請人有驗傷，可證實警方當時確實有毆打聲請人要聲
      請人配合；2、「麥克」確實於進入警局時指導應如何回
      答；原確定判決卻忽略證人楊東昆之證述，為相反之認定
      ；3、如同聲請人在另涉之毒品案曾自白及供出來源一般
      ，本案聲請人之供出來源，亦單純係虛應、敷衍了事，未
      達自白程度，原確定判決未審酌聲請人自白之瑕疵及另案
      之供述，率為認定，缺乏事實；4、彭昱嘉之陳述前後反
      覆，存有瑕疵，證明力不高；5、原確定判決依勘驗現場
      蒐證錄影帶結果，認為彭昱嘉於警方詢問槍枝何人所有時
      立刻否認，但聲請人未有任何撇清說詞，而認係聲請人所
      有。然彭昱嘉係否認其曾將槍枝展示給「茶米」者看，而
      非否認槍枝係其所有，原確定判決自有誤解；且聲請人其
      時昏迷，根本無法否認。爰依刑事訴訟法第421條規定（
      於本院訊問時改稱係依刑事訴訟法第420條第1項第6款）
      聲請再審等語。
（二）另於民國110年5月31日本院訊問時補充：警察在搜到槍枝
      時，聲請人是昏迷，影片可以證實，彭嘉昱被帶到車子旁
      邊，搜到東西才叫彭嘉昱過來看，搜索過程都沒有錄影，
      而是搜到東西後才叫彭嘉昱過去才開始錄影，這樣無法得
      知搜索過程槍枝的來源，警察已經事先清槍完畢了，事後
      要將槍枝收起來時又把手套脫掉直接用手去觸碰槍枝導致
      本案無法驗DNA，原審法官認為是疏忽，但現場都是年資
      十幾二十年的刑警，聲請人主張刑警不是疏忽，認為他們
      是故意的，而且聲請人不知道槍枝到底是從何處來，還是
      警方放的，因為警方有這個行為導致無法從驗DNA去確認
      槍枝是否是聲請人的，在主張驗DNA時，還沒有勘驗過警
      方搜索的影片，所以不知道警方有用手去碰，爰依刑事訴
      訟法第420條第1項第6款聲請再審。另聲請人於107年3月2
      9日遭逮捕當天有遭到員警毆打，造成其心生畏懼，致使
      其自白非出於任意性，請向雲林縣斗六洪揚醫院調取驗傷
      單及向檢方調取偵訊影片等語。又於110年5月25日提出刑
      事答辯狀（本院於110年6月1日收狀，見本院卷第91至93
      頁）主張：原確定判決既認扣案槍枝係向店家、網路所買
      ，必是合法，不具殺傷力，又未依刑法第16條減輕或免除
      其刑，有牌買賣之物竟是違法，並聲請中央警察大學再鑑
      定槍枝等語。　　
二、按聲請再審，由判決之原審法院管轄；判決在第三審確定者
    ，對於該判決聲請再審，除以第三審法院之法官有第420條
    第5款之情形為原因者外，應由第二審法院管轄之，刑事訴
    訟法第426條第1項、第3項定有明文。又再審係對實體上確
    定判決聲請救濟之方法，對於程序上判決要無再審可言，經
    下級審判決後，雖提起上訴，但因上訴不合法經程序判決駁
    回確定者，因上級審並未涉及實體上裁判，仍以原下級審法
    院判決為實體確定判決，如聲請再審，應以該下級審確定判
    決為對象，向該下級審法院為之，始為正辦（最高法院94年
    度台抗字第27號裁定要旨參照），從而，上級審法院以上訴
    不合法律上程式，從程序上駁回上訴者，聲請再審之對象仍
    為原法院實體判決，並非上級審法院程序判決。查本件再審
    聲請人劉濬豪（下稱聲請人）所提之刑事再審聲請狀，雖附
    具最高法院109年度台上字第4730號、本院108年度上訴字第
    1521號判決繕本，提起本件再審之聲請，惟聲請人所犯非法
    製造可發射子彈具殺傷力之槍枝罪，經本院以108年度上訴
    字第1521號為實體判決後，聲請人不服提起上訴，經最高法
    院以上訴違背法律上之程式，依刑事訴訟法第395條前段規
    定駁回上訴，揆諸上開說明，應認聲請人係對本院108年度
    上訴字第1521號確定判決（下稱原確定判決）聲請再審，合
    先敘明。次按聲請再審，應以再審書狀敘述理由，附具原判
    決之繕本及證據，提出於管轄法院為之；又聲請再審之程序
    違背規定者，應以裁定駁回之；但其不合法律上之程式可以
    補正者，應定期間先命補正，刑事訴訟法第426條第1項、第
    429條前段、第433條分別定有明文。而所謂敘述理由，係指
    具體表明符合法定再審事由之原因事實而言；所稱證據，係
    指足以證明再審事由存在之證據，倘僅泛言有法定再審事由
    ，而未敘明具體情形，或所述具體情形，顯與法定再審事由
    不相適合，或未提出足以證明再審事由存在之證據，均應認
    聲請再審之程序違背規定（最高法院102年度台抗字第615號
    、106年度台抗字第913號、108年度台抗字第555號裁定意旨
    參照）。再按受理再審聲請之法院，應先審查再審之聲請是
    否具備合法條件，必再審之聲請合法，始能進而審究其再審
    之聲請有無理由（最高法院110年度台抗字第19號裁定意旨
    參照）。又按刑事訴訟程序得據為受判決人之利益聲請再審
    之新事實、新證據，依刑事訴訟法第420條第1項第6款、第3
    項規定，固不以有罪判決確定前已存在或成立，而未及調查
    斟酌者為限，其在判決確定後始存在或成立之事實、證據，
    亦屬之。然新事實、新證據仍須於單獨觀察，或與先前之證
    據綜合判斷後，得以合理相信其足以動搖原確定之有罪判決
    ，使受有罪判決之人應受無罪、免訴、免刑或輕於原判決所
    認罪名之判決者，始足當之。如聲請再審之原因，僅係對原
    確定判決認定事實之爭辯，或對原確定判決採證認事職權之
    行使，任意指摘，或對法院依職權取捨證據持相異評價，即
    使審酌上開證據，亦無法動搖原確定判決，應認不符合前開
    得提起再審之規定（最高法院110年度台抗字第12號裁定參
    照）。
三、經查：　　
（一）原確定判決綜合全案證據資料，判決駁回聲請人對臺灣雲
      林地方法院108年度訴字第80號第一審判決（劉濬豪犯非
      法持有可發射子彈具殺傷力之槍枝罪，處有期徒刑肆年陸
      月，併科罰金新臺幣伍萬元，罰金如易服勞役，以新臺幣
      壹仟元折算壹日）之上訴，已分別詳敘其調查證據之結果
      及證據取捨與認定事實之理由，並有相關證據資料在卷可
      按。嗣經最高法院109年度台上字第4730號判決駁回聲請
      人之上訴而確定在案，有本院前開判決書、臺灣高等法院
      前案紀錄表附卷可憑。本件原確定判決認定聲請人犯修正
      前槍砲彈藥刀械管制條例第8條第4項之罪，所為之事實認
      定及得心證之理由，俱有卷內證據資料可證，既係綜合調
      查所得之證據而為合理論斷，且並不違背證據法則、論理
      法則，係屬事實審法院採證認事，判斷證據證明力職權之
      適法行使。
（二）聲請人雖提出刑事再審聲請狀，以前揭聲請意旨主張本件
      係依據刑事訴訟法爰依刑事訴訟法第420條第1項第6款聲
      請再審，然查：
　 1、原確定判決已說明：「經查被告之警詢筆錄所載內容，係
      由員警與被告以一問一答之方式記錄而成，警員語氣大致
      平和，未見警員有任何強暴、脅迫甚至威脅利誘等情，且
      全程錄音錄影，筆錄內容對於被告有利、不利之事項均有
      記載，被告之陳述連貫，形式上觀之並無違法，且經原審
      勘驗後記明筆錄在卷（見原審卷一第268頁至第287頁、第
      345頁至第363頁），難認就被告劉濬豪之警詢詢問有非任
      意性自白之疑慮。參以被告於警詢過程中，雖一度坦承扣
      案改造手槍為其所有，惟之後就當日一同扣得之毒品部分
      相關詢問隨即保持沈默，且在筆錄最後又稱：『（問：以
      上所述有無其他意見補述？以上所述是否均屬實？）有，
      到法院再說，以上所說不一定完全屬實。不實在。』、『（
      問：你是否同意在筆錄接縫處及結尾處簽名捺印？）不同
      意。拒簽。』（見警卷第4頁），設若被告之警詢供述非出
      於任意性，其何以能自主決定就何部分要行使緘默權？且
      還可以在筆錄表明其所述不一定屬實，並拒絕在筆錄上簽
      名或捺印？足見被告警詢中所為自白部分應係出於任意性
      無訛，始得以自主決定要否自白或沈默以對。至於被告及
      辯護人雖爭執是否因為綽號「麥克」之人有過來警局關切
      ，被告才就槍枝部分願意替彭嘉昱頂罪云云，惟此屬被告
      自白與事實是否相符問題，此部分並不影響被告自白任意
      性之判斷。」等語（見原確定判決第3至4頁）。
　 2、另依證人彭嘉昱於原審審理中證述認定：後來被告換到彭
      嘉昱的車上前往上開鐵皮屋時，被告是坐在副駕駛座，而
      彭嘉昱會在現場等候，是因為被告要進入鐵皮屋拿取個人
      物品。及經勘驗現場蒐證光碟，本案槍枝確實是放置在副
      駕駛座上的隨身包包內，且被告對於警方詢問槍枝來源，
      一開始都是主動講出在哪裡購買、何時購買、也回答該槍
      枝型號，雖然被告之後開始講到自己忘記了、甚至保持沈
      默，顯現出不配合的態度，但那更多可能是因為被告自己
      有多把槍枝，其中有些來源是網路，當被告回答來源為網
      路時，警方自己判斷是被告在刻意含糊其詞，警方語氣跟
      問案態度也隨之嚴峻，這當然讓被告感到不悅，也不願配
      合警方詢問，且警方不斷追問下被告更顯不耐，也表示本
      來要交槍，不過從頭到尾，被告並未否認自己就是槍枝的
      持有人等情，認定聲請人確為該改造槍枝持有人。
　 3、聲請人雖主張其於107年3月29日遭逮捕當天有遭到員警毆
      打，造成其心生畏懼，致使其自白非出於任意性，其事後
      於107年3月30日至4月1日間某日有去驗傷，聲請本院向雲
      林縣斗六洪揚醫院調取驗傷單；另在檢察官偵訊時檢察官
      看聲請人的外貌還問聲請人是否遭刑求，可證警方確實毆
      打聲請人，造成我心生畏懼，亦聲請調閱檢方107年3月30
      日偵訊影片云云。然經本院向雲林縣斗六市洪揚醫院函詢
      結果，經該院函覆並無聲請人於107年3月30日至同年4月1
      日至該院就診紀錄，有洪揚醫院回函在卷可稽（見本院卷
      第135頁）；另經本院向臺灣雲林地方檢察署調取107年3
      月30日偵訊光碟，當庭勘驗（由聲請人進入偵查庭至離開
      偵查庭全程勘驗）之結果，亦無聲請人所述檢察官於偵查
      中詢問其是否遭到刑求之情節，有本院訊問筆錄在卷可憑
      （見本院卷第187至192頁）。是聲請人聲請調取上開證據
      資料，經調查結果，均查無聲請人所主張之事實，均與刑
      事訴訟法第420條第1項第6款之「新證據」不符，自難據
      此為再審聲請事由，無准予再審之餘地。
　 4、至聲請人主張（1）扣案槍枝係向店家、網路所買，必是
      合法，不具殺傷力，並聲請中央警察大學再鑑定槍枝；（
      2）再向中央健康保險局調取其就醫紀錄，證明其確實有
      驗傷云云，然查：就上開（1）部分，扣案槍枝縱係向店
      家、網路購買，亦無從逕認係合法、不具殺傷力之槍枝，
      槍枝是否具有殺傷力仍應依鑑定結果認定，而扣案槍枝業
      經鑑定具有殺傷力，有鑑定報告在卷可證，聲請人並未說
      明原鑑定報告有何不可採之處，亦未提出相關可推翻原鑑
      定報告之證據，自無再次鑑定之必要；就上開（2）部分
      ，聲請人於本院110年5月31日訊問期日主張其係在107年3
      月30日至同年4月1日間至洪揚醫院驗傷，然經本院向該院
      函詢並調取就醫資料，經該醫院回覆並無聲請人於107年3
      月30日至同年4月1日至該院就診紀錄，業如前述，是聲請
      人再聲請調取健保就醫資料，亦無從證明其所主張之上開
      事實，且縱認其於107年3月30日至同年4月1日有就醫，亦
      無從認定係遭員警刑求所致，又依其所述，其係因「麥克
      」之恐嚇而坦承持有本件槍彈，則其既係自己坦承犯行，
      員警實無再對其刑求之必要，故其主張之自白原因亦與員
      警刑求無關。據此，聲請人請求再次鑑定扣案槍枝是否具
      有殺傷力及調取健保就醫紀錄等，均屬無據，併此敘明。
四、綜上所述，原確定判決所為之事實認定及得心證之理由，俱
    有卷內證據資料可證，既係綜合調查所得之證據而為合理論
    斷，且並不違背證據法則、論理法則，係屬事實審法院採證
    認事，判斷證據證明力職權之適法行使。而聲請人前揭聲請
    再審理由，係就原確定判決採證認事職權之適法行使，以及
    原確定判決已明確論斷說明之事項，暨其他不影響於判決結
    果之枝節性問題，徒憑己見加以爭執，與法定聲請再審原因
    並不相合。又聲請人所聲請調查之證據，除再次鑑定槍枝、
    請求調取健保資料部分係屬無據，不予准許外，其餘經調查
    結果，均查無聲請人所主張之事實，核與刑事訴訟法第420
    條第1項第6款之新事實、新證據要件不符，自難據此為再審
    聲請事由，亦不足認為再審聲請人應受無罪、免訴、免刑或
    輕於原判決所認罪名之判決，則揆諸前揭說明，本件再審聲
    請人之再審聲請，為無理由，應予駁回。
據上論斷，應依刑事訴訟法第434條第1項，裁定如主文。 
中　　華　　民　　國　　110 　年　　7 　　月　　26　　日
                  刑事第四庭    審判長法  官  郭玫利
                                      法  官  蔡廷宜
                                      法  官  曾子珍
以上正本證明與原本無異。
如不服本裁定，應於收受本裁定後五日內向本院提出抗告狀。
　　　　　　　　　　　　　　　　　　　書記官  李淑惠　　
中　　華　　民　　國　　110 　年　　7 　　月　　26　　日